【裁判字號】    96,交抗,189
【裁判日期】    970109
【裁判案由】    聲明異議
【裁判全文】
臺灣高等法院臺南分院交通事件裁定     96年度交抗字第189號
抗  告  人
即受處分人  甲○○
上列抗告人因違反道路交通管理處罰條例案件，不服臺灣臺南地
方法院交通法庭中華民國九十六年九月二十九日裁定（九十六年
度交聲字第七七五號），提起抗告，本院裁定如下：
    主  文
抗告駁回。
    理  由
一、抗告意旨略以：本件既已於今年六月十二日為實體上之聲明
    異議，即難謂逾越法定期間，至於同年八月二十四日再度提
    出異議，僅係為了將本件續行實體上之審理。且抗告人既不
    是實際上之車主，又非本件行為人，對於該車情況一無所知
    ，難以知曉該車之動向，自無從向台南監理站陳明本件之行
    為人，且本件係由使用人顏百川獨自處理，抗告人先前並未
    得知本件案情，自無向台南監理站告知之義務，爰請求廢棄
    原裁定云云。
二、按受處分人不服道路交通管理處罰條例第八條所定主管機關
    所為之處罰者，得於接到裁決書之翌日起二十日內，向管轄
    地方法院聲明異議；又交通法庭認聲明異議不合法律上之程
    式，且其不合法律上之程式無從補正者，應以裁定駁回之，
    道路交通管理處罰條例第八十七條第一項、道路交通案件處
    理辦法第十八條分別定有明文。次依道路交通管理處罰條例
    第八十七條規定向管轄法院聲明異議之期間，自裁決送達之
    翌日起算，並得依法扣除在途期間；再處理違反道路交通管
    理事件，有關文書送達之程序，依行政程序法之規定，道路
    交通案件處理辦法第十二條、違反道路交通管理事件統一裁
    罰基準及處理細則第五條亦分別定有明文。復按送達，於應
    受送達人之住居所、事務所或營業所為之；於應送達處所不
    獲會晤應受送達人時，得將文書付與有辨別事理能力之同居
    人、受僱人或應送達處所之接收郵件人員。應受送達人或其
    同居人、受僱人、接收郵件人員無正當理由拒絕收領文書時
    ，得將文書留置於應送達處所，以為送達；又送達不能依前
    二條規定為之者，得將文書寄存送達地之地方自治或警察機
    關，並作送達通知書兩份，一份黏貼於應受送達人住居所、
    事務所、營業所或其就業處所門首，另一份交由鄰居轉交或
    置於該送達處所信箱或其他適當位置，以為送達。關於寄存
    送達者，得將文書寄存於送達地之郵政機關。寄存機關自收
    受寄存文書之日起，應保存三個月；行政程序法第七十二條
    第一項前段、第七十三條第一項、第三項及第七十四條分別
    定有明文。
三、經查：
  (一)本件抗告人即受處分人甲○○（下稱抗告人）所有車牌號碼
    FU－2617號自小客車，於民國九十四年七月二十四日九時十
    六分，在台南市○○路於身心障礙專用停車位違規停車之事
    實，經台南市警察局交通隊員警掣單舉發後，再由原處分機
    關即交通部公路總局嘉義區監理所台南監理站於九十六年五
    月二十二日以嘉監南字第裁74－Ｓ00000000號違反道路交通
    管理事件裁決書，以違規事實明確，依照道路交通管理處罰
    條例第五十六條第一項第十款之規定，裁處抗告人罰鍰新臺
    幣（下同）一千二百元，有該違反道路交通管理事件裁決書
    在卷可稽，堪以認定。嗣該裁決書，由郵政機關之郵務人員
    於九十六年五月二十五日以寄存送達方式，送達抗告人於台
    南縣永康市○○街七十九號之住所，此有原處分機關送達證
    書在卷足稽。
  (二)惟行政程序法就寄存送達之文書何時發生效力，付之闕如，
    依道路交通管理處罰條例第八十九條前段規定「法院受理有
    關交通事件，準用刑事訴訟法之規定。」，而依刑事訴訟法
    第六十二條「送達文書，除本章有特別規定外，準用民事訴
    訟法之規定。」，從而依民事訴訟法第一百三十八條第二項
    規定「自寄存之日起，經十日發生效力。」，是本件裁決書
    於九十六年五月二十五日寄存送達，揆諸上開說明，自寄存
    送達之日起經十日，始生合法送達之效力。又依法院訴訟當
    事人在途期間標準第四條之規定，抗告人非居住於原處分機
    關所在之台南市，但居住於受理聲明異議案件法院之管轄區
    域，則依法院訴訟當事人在途期間標準第二條之規定，抗告
    人與管轄地方法院（即臺灣臺南地方法院）間之在途期間為
    二日，則其異議期間（二十日）之末日應計至九十六年六月
    二十六日，然抗告人遲至九十六年八月二十四日始具狀向原
    處分機關提出聲明異議，此有卷附聲明異議狀上所蓋之原處
    分機關收文章戳足稽，顯已逾越法定二十日聲明異議不變期
    間，其聲明異議不合法律上程式，且無從補正。
  (三)至抗告人雖以前開情詞置辯，然依上開道路交通管理處罰條
    例第八十七條第一項之規定，九十六年六月十二日具狀聲明
    異議者既非本件交通違規受處分人，依法本不得聲明異議，
    是該次之聲明異議，係屬不合法律上程式，而無合法聲明異
    議之效力；至於抗告人是否知曉該車之情況及本件案情，則
    與本件聲明異議已逾越法定二十日不變期間之認定無涉，是
    抗告人所辯為無理由。從而原審因認本件聲明異議業已逾期
    ，抗告人所為異議並不合法，而裁定駁回抗告人之異議，本
    院經核並無不合，抗告人指摘原裁定不當，為無理由，應予
    駁回。
五、據上論結，應依道路交通案件處理辦理辦法第二十六條，刑
    事訴訟法第四百十二條，裁定如主文。
中    華    民    國    97    年    1     月    9     日
                  刑事第六庭    審判長法  官  蔡崇義
                                      法  官  曾文欣
                                      法  官  杭起鶴
以上正本證明與原本無異。
不得再抗告。
                                      書記官  魏安里
中    華    民    國    97    年    1    月    9    日


司法院資訊處製作；財團法人民間司法改革基金會備份。
